臺北高等行政法院判決
　　　　　　　　　　　　　　　　　　96年度簡字第00536 號
原　　　告　傑紡有限公司
代　表　人　甲○○（董事）
被　　　告　財政部臺北市國稅局
代　表　人　凌忠嫄（局長）
上列當事人間因營業稅事件，原告不服財政部中華民國96年5月4
日台財訴字第09500373720 號訴願決定（案號：第00000000號）
，提起行政訴訟，本院判決如下：
    主  文
原告之訴駁回。
訴訟費用由原告負擔。
    事實及理由
一、本件係關於稅捐課徵事件涉訟，所核課之稅額在新台幣（下
    同）20萬元以下之事件，依行政訴訟法第229 條第1 項第1
    款規定，應適用簡易程序（行政訴訟法第229 條第1 項所定
    適用簡易程序之數額3 萬元，業經司法院以民國92年9 月17
    日院台廳行一字第23681 號令增至20萬元，並定於93年1 月
    1 日實施）。又本件被告代表人於訴訟進行中由許虞哲變更
    為凌忠嫄，茲據被告現任代表人依法具狀向本院聲明承受訴
    訟，核無不合，應予准許，合先敘明。
二、事實概要：原告於民國（下同）90年2 月1 日至90年6 月30
    日間進貨，取得虛設行號盛欽實業有限公司（下稱盛欽公司
    ）所開立之統一發票5 紙，銷售額合計新臺幣（下同）755,
    157 元（不含稅），作為進項憑證扣抵銷項稅額，虛報進項
    稅額37,758元，經法務部調查局南部地區機動工作組（下稱
    調查局南機組）及被告所屬大同稽徵所查獲，核定應補徵營
    業稅37,758元，並依加值型及非加值型營業稅法（下稱營業
    稅法）第51條第5 款規定，按所漏稅額37,758元處5 倍罰鍰
    188,700 元（計至百元止）。原告不服，申請復查，經被告
    以95年6 月1 日財北國稅法字第0950205448號復查決定書（
    下稱原處分）就應補徵稅額部分追減7,109 元，變更核定應
    補徵稅額為30,649元，罰鍰部分追減35,500元，變更罰鍰處
    分金額為153,200 元（計至百元止），原告猶有未服，提起
    訴願遭決定駁回，遂提起本件行政訴訟。
三、本件原告起訴主張：原告於於90年2 月至6 月間確實委託盛
    欽公司代工，關於交易之流程已詳細敘明，並佐以進銷貨、
    資金流程等真實憑據供核，然訴願決定概以被告所稱因調查
    局南機組偵辦盛欽公司涉嫌虛設行號案件，即予駁回，未對
    原告權益事項依證據事實查察，違反財政部95年5 月23日台
    財稅字第09504535500 號函釋意旨。又訴願決定稱原告90年
    4 月至8 月間4 筆交易金額，於被告調查前有進銷憑證可稽
    ，乃認得以扣除，顯承認交易事實，而調查後之5 筆，卻因
    發票金額稍有差異，則不予採認，被告既未依規定覈實查核
    ，僅以調查盛欽公司違法案件一體決定無交易事實，無視原
    告確有交易行為之事實，自屬違誤，為此，提起本件行政訴
    訟，求為判決撤銷訴願決定及原處分云云。
四、被告則以下列各語置辯，並聲明駁回原告之訴。
（一）補徵營業稅部分：
  １、本件原告於90年2 月1 日至同年6 月30日間進貨，取得非
      實際交易對象虛設行號盛欽公司所開立之統一發票5 紙，
      銷售額合計755,157 元（不含稅），作為進項憑證扣抵銷
      項稅額，逃漏營業稅之違章事實，有調查局南機組92年4
      月18日調南機防字第09276204075 號函及其附件、專案申
      請調檔統一發票查核清單、被告所屬大同稽徵所92年10月
      6 日財北國稅大同營業字第0920205330號調查函、93年4
      月7 日財北國稅大同營業字第0930201035號函、匯款單及
      支票等影本附原處分卷可稽，違章事證明確。
  ２、按盛欽公司負責人李金蘭涉嫌違反稅捐稽徵法，經調查局
      南機組依前揭刑事案件移送書移送臺灣臺南地方法院檢察
      署偵辦刑責中，移送書內容略以，盛欽公司等15家公司負
      責人，為擴大並製作彼等公司不實業績，亦將彼等公司之
      統一發票專用章、公司章、負責人私章及統一發票交由呂
      仲謙保管使用。呂仲謙明知該等公司並無實際從事營業之
      行為，卻基於意圖為自己不法所有之犯意，利用許多有實
      際營業之公司商號欲利用進項統一發票扣抵成本之逃漏稅
      心態，將該等公司並無實際交易事實之統一發票，以統一
      發票未稅營業額1.5% 至3% 不等之代價出售，呂仲謙尚會
      利用前開公司相關之銀行帳戶，以現金轉帳之方式，幫助
      向其購買無實際交易事實統一發票之公司，以電腦製作不
      實之出貨單及廠商支付證明、買賣資金流向證明等資料。
      次按盛欽公司於89年1 月至90年2 月止雖有辦理營業稅申
      報，惟取得同為虛設行號及其他異常營業人之不實發票合
      計金額131,702,500 元，上開期間申報進項總金額為132,
      829,907 元，換算其取得不實進項憑證比例高達99.2% 。
      又盛欽公司負責人李金蘭同上開涉案期間違反稅捐稽徵法
      等法令規定，業據臺灣桃園地方法院檢察署檢察官以違反
      稅捐稽徵法起訴及臺灣桃園地方法院判決處徒刑伍月在案
      ，有該署檢察官92年度偵字第1056號及92年度偵緝字第76
      6 號聲請簡易判決處刑書及該地方法院93年度訴字第1626
      號判決影本附原處分卷，足證盛欽公司係無進貨事實，以
      取得涉嫌虛設行號之不實發票方式，虛報進項稅額，同時
      虛開發票，幫助他人逃漏營業稅捐之虛設行號，可證原告
      自無與其交易之事實，至為顯然。
  ３、再依被告所屬大同稽徵所前以92年10月6 日財北國稅大同
      營業字第0920205330號函請原告提示系爭進項統一發票相
      關帳簿憑證及付款證明，雖經原告提示有關匯款通知單及
      支票等影本，惟所附匯款通知單金額、支票金額與上述統
      一發票金額不符，且支票無抬頭（盛欽二字無意義）亦無
      禁止背書轉讓（視為現金）。又盛欽公司90年度綜合所得
      稅給付清單並無原告所稱支票簽收人吳淑真，原告亦未說
      明與盛欽公司何人接洽業務。原告迄未提示有支付價款予
      盛欽公司及與盛欽公司間有進貨事實之確切事證，自無財
      政部95年5 月23日台財稅字第09504535500 號令釋免予補
      稅處罰之適用。原告之主張，核無足採。原核定補徵稅額
      37,758元，揆諸首揭法條規定，洵非無據。惟原告於被告
      所屬大同稽徵所92年10月6 日調查前，業於90年4 月至8
      月期申報營業人進貨折讓證明單4 筆金額計142,181 元、
      營業稅額計7,109 元，有進銷項憑證明細資料表影本可稽
      ，準此，原告進貨取得不實憑證申報扣抵銷項稅額之金額
      應為612,976 元（755,157 元－142,181 元＝612,976 元
      ），從而，原核定補徵稅額經原處分變更為30,649元（37
      ,758元－7,109 元＝30,649元），核與行為時營業稅法）
      第19條第1 項第1 款、加值型及非加值型營業稅法（下稱
      營業稅法）第51條第5 款及稅捐稽徵機關管理營利事業會
      計帳簿憑證辦法第21條第1 項前段、財政部83年7 月9 日
      台財稅字第831601371 號函及95年5 月23日台財稅字第09
      504535500 號函釋、最高行政法院（89年7 月1 日改制前
      為行政法院）87年7 月7 日第1 次庭長評事聯席會議決議
      ，並無違誤。
（二）罰鍰部分：本件原告於90年2 月1 日至同年6 月30日間進
      貨，取具虛設行號盛欽公司開立之統一發票銷售額合計75
      5,157 元，營業稅額37,758元，作為進項憑證申報扣抵銷
      項稅額，逃漏營業稅之違章事證明確已如前述，原告顯有
      應注意，能注意，而不注意之過失，並無行政罰法第7 條
      第1 項非出於故意或過失者，不予處罰規定之適用。被告
      所屬大同稽徵所乃按所漏稅37,758元處5 倍罰鍰188,700
      元（計至百元止），原處分尚非無據。惟本件計算罰鍰之
      基礎，即原核定補徵稅額部分，既經變更為30,649元，則
      系爭罰鍰亦經原處分併予變更按原告所漏稅額30,649元處
      5 倍罰鍰計153,200 元（計至百元止），揆諸營業稅法第
      51條第5 款及同法施行細則第52條第2 項第2 款規定，亦
      無不合。
五、按「營業人當期銷項稅額，扣減進項稅額後之餘額，為當期
    應納或溢付營業稅額。」、「營業人左列進項稅額，不得扣
    抵銷項稅額：一、購進之貨物或勞務未依規定取得並保存第
    33條所列之憑證者。」及「營業人以進項稅額扣抵銷項稅額
    者，應具有載明其名稱、地址及統一編號之左列憑證：一、
    購買貨物或勞務時，所取得載有營業稅額之統一發票。」、
    「納稅義務人，有左列情形之一者，除追繳稅款外，按所漏
    稅額處1 倍至10倍罰鍰，並得停止其營業…五、虛報進項稅
    額者。」、「對外營業事項之發生，營利事業應於發生時自
    他人取得原始憑證，如進貨發票…」分別為營業稅法第15條
    第1 項、第19條第1 項第1 款及第33條第1 款、第51條第5
    款及稅捐稽徵機關管理營利事業會計帳簿憑證辦法第21條第
    1 項前段所明定。又「…營業人取得非實際交易對像所開立
    之統一發票作為進項憑證申報扣抵銷項稅額案件之處理原則
    。…說明：二、…對於營業人取得非實際交易對像所開立之
    統一發票作為進項憑證申報扣抵銷項稅額之案件，應視情節
    ，分別依下列原則處理：（一）取得虛設行號發票申報扣抵
    之案件：…2 、有進貨事實者：（1 ）進貨部分，因未取得
    實際銷貨人出具之憑證，應依稅捐稽徵法第44條規定處以行
    為罰。（2 ）因虛設行號係專以出售統一發票牟取不法利益
    為業，並無銷貨事實，故取得虛設行號發票之營業人，自亦
    無向該虛設行號進貨並支付進項稅額之事實，除該營業人能
    證明確有支付進項稅額予實際銷貨之營業人，並經稽徵機關
    查明該稅額已依法報繳者，應依營業稅法第19條第1 項第1
    款規定，就其取得不得扣抵憑證扣抵銷項稅額部分，追補稅
    款，不再處漏稅罰外，其虛報進項稅額，已構成逃漏稅，應
    依營業稅法第51條第5 款規定補稅並處罰。…」亦經財政部
    83年7 月9 日台財稅第831601371 號函釋在案，而上開函釋
    係財政部基於職權，就營業人取得非實際交易對象所開立之
    統一發票作為進項憑證申報扣抵銷項稅額案件之處理原則為
    釋示，未逾越法律規定，自得援用。
六、經查，本件原告於90年2 月1 日至90年6 月30日間進貨，取
    得盛欽公司所開立之統一發票5 紙，銷售額合計755,157 元
    （不含稅），作為進項憑證扣抵銷項稅額，案經調查局南機
    組及被告所屬大同稽徵所查獲，乃核定原告應補徵營業稅37
    ,758元，並依營業稅法第51條第5 款規定，按所漏稅額37,
    758 元處5 倍罰鍰188,700 元（計至百元止），原告不服申
    請復查，經被告以原處分追減應補徵稅額7,109 元，變更核
    定應補徵稅額為30,649元，追減罰鍰35,500元，變更罰鍰處
    分金額為153,200 元（計至百元止）等情，為兩造所不爭執
    ，且有被告審查結果增減金額變更比較表、統一發票、營業
    稅違章隨課核定稅額繳款書、財政部臺北市國稅局大同稽徵
    所處分書、違章案件罰鍰繳款書、專案申請調檔統一發票查
    核清單、95年6 月1 日財北國稅法字第0950205448號復查決
    定書附原處分卷可稽，洵堪認定。至於兩造爭執盛欽公司是
    否為原告之實際交易對象，原處分就本件所為補徵裁罰之處
    分是否適法等項，本院判斷如下：
（一）經查，本件原告90年2 月1 日至同年6 月30日間持以作為
      進項憑證之統一發票之銷售名義人盛欽公司業已停業，並
      無銷貨事實，公司負責人李金蘭將公司空白發票提供他人
      作帳等情，業據盛欽公司80年至90年7 月間之負責人李金
      蘭於臺灣桃園地方法院檢察署偵查中陳明：「（90年1 、
      2 月有與康淩公司交易）我不認識他。」、「王年泰是葉
      高榮的朋友，公司資料王（即王年泰）說要幫我拿去停（
      停業）掉。」、「（你有無把發票交給葉高榮）有，葉說
      發票交給他，他要幫我作帳」、「我給他（葉高榮）都是
      空白發票。」等語屬實（92年5 月14日、92年5 月28日訊
      問筆錄附臺灣桃園地方法院檢察署92年度偵字第1056號違
      反稅捐稽徵法等案件卷參照）；次查，盛欽公司於89年1
      月至90年12月止雖辦理營業稅申報，惟取得同為虛設行號
      及其他異常營業人之不實發票合計金額131,702,500 元，
      上開期間申報進項總金額為132,829,907 元，換算其取得
      不實進項憑證比例高達99.2% （營業人進銷項交易對象加
      明細表附原處分卷第137 頁至第141 頁參照）。而盛欽公
      司負責人李金蘭於本件違章期間，亦因違反稅捐稽徵法等
      法令規定案件，經臺灣桃園地方法院檢察署檢察官以違反
      稅捐稽徵法提起公訴，並經臺灣桃園地方法院判決處徒刑
      5 月確定在案，亦有臺灣桃園地方法院檢察署檢察官92年
      度偵字第1056號及92年度偵緝字第766 號聲請簡易判決處
      刑書及臺灣桃園地方法院93年度訴字第1626號判決影本附
      原處分卷可憑，並經本院依職權調閱臺灣桃園地方法院檢
      察署檢察官92年度偵字第1056號及92年度偵緝字第766 號
      、臺灣桃園地方法院93年度訴字第1626號違反稅捐稽徵法
      等案件卷查核屬實，是盛欽公司自90年元月以降，已處於
      停業狀態，係專以出售統一發票牟取不法利益為業，並無
      進銷貨事實之虛設行號一事，即足認定，從而，原告自無
      與盛欽公司為實際交易之可能，原告空言盛欽公司為其實
      際交易對象云云，核無可採。
（二）至於原告主張伊與盛欽公司交易固舉匯款通知單、送貨明
      細表、出貨單、支票、出貨結帳單、應付對帳單、營業人
      進貨折讓證明單等件為憑，惟盛欽公司自90年元月以降已
      停業，原告無從與之為實際交易，已如前述，是原告所提
      之匯款通知單、送貨明細表、出貨單、支票、出貨結帳單
      、應付對帳單、營業人進貨折讓證明單、托運單、客訴反
      應單等件，核屬實際交易人規避稅捐稽查、刑事查緝所為
      ，尚難執以為有利於原告之認定。而此徵諸：(1)原告所提
      支票影本所載之簽收者為「吳淑貞」（支票影本附原處分
      卷第62、65、68頁參照）、出貨單之收貨廠商簽收欄之簽
      收者為「吳淑貞」或「吳宣宏」、「吳宣儀」（附原告訴
      願答辯件卷第18、20、55、57、58、98、133 、134 、13
      5 、136 頁參照），而盛欽公司90年度員工並無「吳淑貞
      、吳宣宏、吳宣儀」者（綜合所得稅BAN 給付清單附卷參
      照）；(2)原告稱用以支付貨款之支票，其票款兌領者為「
      吳淑貞」、「陳月華」（支票背面影本附原處分卷第63、
      66、69、72頁參照），核與盛欽公司無涉；(3)盛欽公司址
      設土城市○○路○段256 巷2 弄2 號3 樓，與原告所提出
      貨單、送貨明細表所載出貨地點或公司地址「台北縣樹林
      柑園田尾路1-60號」不符等情，益證原告之實際交易對象
      非盛欽公司。被告辯稱盛欽公司並非原告之實際交易對象
      ，其有進貨事實，卻取具非實際交易對象虛設行號盛欽公
      司開立之統一發票作為進項憑證，申報扣抵銷項稅額各情
      ，自足信實。
七、再按「說明…二、…有關營業人虛報進項稅額之結果，有無
    發生逃漏稅款，應依左列原則認定：（一）違章行為發生日
    至查獲日（調查基準日）以前各期之期末累積留抵稅額，如
    均大於或等於虛報之進項稅額者，則實際並未造成逃漏稅款
    ，可依本部八十三年十二月六日台財稅第八三一六二四四○
    一號函釋規定，免按營業稅法第五十一條第五款規定處罰。
    （二）違章行為發生日起至查獲日（調查基準日）以前各期
    之中，任何一期之期末累積留抵稅額如小於所虛報之進項稅
    額者，則已發生以虛報進項稅額扣抵銷項稅額之情事，應就
    查獲前各期實際扣抵數予以加總計算漏稅額，按營業稅法第
    五十一條第五款規定處罰。」為財政部85年2 月7 日台財稅
    字第851894251 號函釋所明揭，而上開函釋係財政部基於職
    權，就加值型及非加值型營業稅法第51條第5 款規定有關漏
    稅額之計算所為之釋示未逾越法律規定，自得援用。本件自
    原告違章行為（90年2 月間）發生日起至調查基準日92年10
    月6 日止，原告於90年4 月、6 月、8 月等期均辦理退稅等
    情，有申報書（按年）度跨中心查詢附卷可憑，據此，原告
    虛報之進項稅額於上開期間既已扣抵銷項稅額，並辦理退稅
    ，則其虛報之進項稅額揆諸前揭說明即為漏稅額，自應追繳
    稅款及受罰。原處分認原告於首揭期間有進貨事實，取具非
    實際交易對象之虛設行號盛欽公司開立之統一發票作為進項
    憑證，申報扣抵銷項稅額，虛報進項稅額37,758元，而原告
    於90年4 月至8 月期申報營業人進貨折讓證明單4 筆金額計
    142,181 元、營業稅額計7,109 元（進貨折讓證明單附原處
    分卷第62、65、68、71頁參照），是原告進貨取得不實憑證
    申報扣抵銷項稅額之金額應為612,976 元（755,157 元－14
    2,181 元＝612,976 元），核計虛報進項稅額應為30,649元
    （37,758元－7,109 元＝30,649元），是原告所為違反營業
    稅法第19條第1 項第1 款規定，原處分乃依營業稅法第51條
    第5 款之規定，核定漏稅額為30,649元，予以補徵，於法並
    無不合，而被告依交易雙方之進、銷貨情形覈實查核後，作
    原處分無悖於財政部95年5 月23日台財稅字第09504535500
    號函釋「…稽徵機關查核營業人取得涉嫌虛設行號開立之統
    一發票申報扣抵案件之原則。主旨：一、稽徵機關查核營業
    人取得涉嫌虛設行號涉案期間開立之統一發票申報扣抵銷項
    稅額案件，仍應就交易雙方之進、銷貨情形覈實查核，不得
    逕按本部83年7 月9 日台財稅第831601371 號函辦理，如無
    法查明營業人確無向其進貨，且該涉嫌虛設行號已依規定按
    期申報進、銷項資料，並按其應納稅額繳納者，應免予補稅
    處罰…。」意旨，原告稱原處分違反財政部上開函釋意旨云
    云，要無可取。
八、末按「五、虛報進項稅額者。一、有進貨事實者：…（三）
    取得虛設行號所開立之憑證申報扣抵。一、按所漏稅額處5
    倍之罰鍰。但於裁罰處分核定前已補繳稅款及以書面或於談
    話筆（紀）錄中承認違章事實者，處2 倍罰鍰…」為財政部
    令頒之稅務違章案件裁罰金額或倍數參考表所揭明，而上開
    裁罰金額或倍數參考表係主管機關財政部，分別就稅捐稽徵
    法、綜合所得稅、營利事業所得稅、貨物稅、菸酒稅、營業
    稅等稅務違章案件之不同情節，訂定不同之處罰額度，復就
    行為人是否已補繳稅款、以書面或於談話筆（紀）錄中承認
    違章事實及何時承認等分別作為減輕處罰之事由，其除作原
    則性或一般性裁量基準外，另有例外情形之裁量基準，與法
    律授權目的尚無牴觸。從而，稅捐稽徵機關參考上開裁罰基
    準作成行政處分，自屬適法。本件原告於90年2 月1 日至同
    年6 月30日間有進貨事實，取具非實際交易對象虛設行號盛
    欽公司統一發票作為進項憑證，申報扣抵銷項稅額，虛報進
    項稅額30,649元，已如前述，而營業人以進項稅額扣抵銷項
    稅額，如其購進之貨物或勞務未依規定取得並保存第33條所
    列之憑證不得為之，為營業稅法第15條所明定，是原告於進
    貨取得憑證之初，本應注意交易對象及憑證上銷貨營業人之
    同一性及真實性，其竟收取非實際交易對象之虛設行號盛欽
    公司開立之統一發票，進而執之以進項稅額扣抵銷項稅額，
    自有過失，而應受罰，原處分審酌原告違章情節輕重，並參
    考稅務違章案件裁罰金額或倍數參考表，依營業稅法第51條
    第5 款規定，按所漏稅額處5 倍之罰鍰計153,200 元（計算
    式：30,649×5 ＝153,200 ，計至百元止），於法並無違誤
    。
九、綜上所述，原處分就原核定應補徵稅額部分追減7,109 元，
    變更核定應補徵稅額為30,649元，原罰鍰部分追減35,500元
    ，變更罰鍰金額為153,200 元（計至百元止）認事用法並無
    違誤；訴願決定遞予維持，亦無不合，原告起訴請求撤銷此
    部分訴願決定及原處分，為無理由，應予駁回。另原處分就
    原核定應補徵稅額部分追減7,109 元、原罰鍰部分追減35,
    500 元部分有利於原告，原告就此有利於己之處分併行起訴
    ，顯欠缺權利保護之必要，應併予駁回。
十、本件事證已臻明確，兩造其餘攻擊、防禦方法，經核與判決
    之結果不生影響，無庸逐一論述，併予敘明。
據上論結，本件原告之訴為無理由，爰依行政訴訟法條第233 條
第1 項及第98條第1 項前段之規定不經言詞辯論，判決如主文。
中　　華　　民　　國　　96　　年　　12    月　   6  　日
                              第一庭  法  官  周玫芳
上為正本係照原本作成。
本件以訴訟事件所涉及之法律見解具有原則性者為限，始得於本
判決送達後20日內向本院提出上訴狀並表明上訴理由，如已於本
判決宣示後送達前提起上訴者，應於判決送達後20日內補具上訴
理由（均按他造人數附繕本），且經最高行政法院許可後方得上
訴。
中    華    民    國    96    年    12    月     6    日
                                      書記官  何閣梅
